臺灣彰化地方法院民事裁定
111年度消債更字第61號
聲  請  人  
即債務人    黃珮榛
代  理  人  劉豐綸律師
上列聲請人因消費者債務清理事件聲請更生，本院裁定如下：
    主  文
聲請人自民國111年7月12日下午4時起開始更生程序。
命司法事務官進行本件更生程序。
    理  由
一、聲請意旨略以：聲請人因不能清償債務，前與最大債權銀行
    國泰世華商業銀行踐行前置調解，惟調解不成立，復未經法
    院裁定開始清算程序或宣告破產，爰向本院聲請更生等語。
二、按債務人不能清償債務或有不能清償之虞者，得依本條例所
    定更生或清算程序，清理其債務；債務人無擔保或無優先權
    之本金及利息債務總額未逾新臺幣（下同）1,200萬元者，
    於法院裁定開始清算程序或宣告破產前，得向法院聲請更生
    ；法院開始更生程序之裁定，應載明其年、月、日、時，並
    即時發生效力；法院裁定開始更生或清算程序後，得命司法
    事務官進行更生或清算程序，消費者債務清理條例（下稱消
    債條例）第3條、第42條第1項、第45條第1項、第16條第1項
    前段定有明文。而債務人之清償能力是處於流動性狀態，聲
    請時與法院裁定時之清償能力未必一致，應以法院裁定時為
    判斷基準時，且法院審酌所謂「不能清償或有不能清償之虞
    」，允宜綜衡債務人全部收支、信用及財產狀況，評估是否
    因負擔債務，而不能維持人性尊嚴之最基本生活條件，所陳
    報之各項支出，是否確屬必要性之支出，如曾有協商方案，
    其條件是否已無法兼顧個人生活之基本需求等情，為其判斷
    之準據。
三、經查：
（一）聲請人前與最大債權銀行國泰世華商業銀行踐行前置調解
      ，惟調解不成立之情，業經本院調取本院111年度司消債
      調字第76號卷宗核閱屬實。
（二）聲請人債務概況：依聲請狀、陳報狀、金融機構債權人清
      冊所載，聲請人對國泰世華商業銀行、滙豐(台灣)商業銀
      行、臺灣新光商業銀行、元大商業銀行、安泰商業銀行、
      臺灣銀行、第一金融資產管理股份有限公司、萬榮行銷股
      份有限公司、摩根聯邦資產管理股份有限公司、台灣金聯
      資產管理股份有限公司之無擔保債務合計為470萬3,532元
      【即：547,984＋81,833＋303,358＋391＋1,355,212＋660,000
      ＋502,522＋265,023＋537,349＋449,860＝4,703,532】。
（三）聲請人資力狀況：
   1、薪資收入：依聲請人所提出之111年1月至111年5月長頌針
      織股份有限公司薪資明細表所載，聲請人尚未扣除勞保費
      、健保費、強制執行款、借支款之平均每月薪資為4萬3,2
      95元【即：（43,390＋40,687＋47,607＋43,326＋41,465）÷5
      ＝43,295】。
   2、其他財產：聲請人之存款為17元，此外，聲請人即無其他
      財產可供清償債務，有108至110年度稅務電子閘門財產所
      得調件明細表附卷可參。
（四）聲請人支出狀況：
 　1、必要生活費用支出：
 （1）按債務人必要生活費用，以最近1年衛生福利部或直轄市
      政府所公告當地區每人每月最低生活費1.2倍定之，消債
      條例第64條之2第1項定有明文。
 （2）聲請人固主張：其每月須支出膳食費、交通費、車輛保養
      費、勞保費、健保費、水電瓦斯費、醫藥費、日常生活用
      品費等共計1萬8,500元等語，然除勞保費、健保費外，其
      並未檢附具體事證以供參佐，尚難認聲請人確有每月支出
      前揭費用1萬8,500元；又111年臺灣省每人每月最低生活
      費是1萬4,230元，則依前揭規定據以計算後，聲請人之必
      要生活費用為每月1萬7,076元【即：14,230×1.2＝17,076
      】，故本院認應以每月1萬7,076元定聲請人之每月必要生
      活費用。
   2、扶養費：
　　　聲請人原主張其每月須支出扶養費4,000元照顧母親黃賴
      惜，然其嗣已同意不將該扶養費列入每月支出之計算，則
      本院自不應將之列入。
（五）綜上，聲請人之每月收入4萬3,295元，扣除聲請人個人之
      必要生活費用1萬7,076元後，尚有餘額2萬6,219元可供清
      償所積欠之債務。而聲請人如以該餘額清償所積欠之債務
      470萬3,532元，仍須逾14年之期間始得清償完畢【即：4,
      703,532÷26,219÷12≒14】；又聲請人為55年7月出生，現
      為55歲，距勞動基準法第54條第1項第1款規定之強制退休
      年齡65歲，僅相距10年，可見聲請人實無法於退休前清償
      債務470萬3,532元，遑論後續尚有利息或違約金持續衍生
      ，聲請人所需還款年限顯然更長；另酌以聲請人其他財產
      價值不高，所能提供清償債務範圍亦屬有限，故聲請人實
      有藉助更生制度調整其與債權人間之權利義務關係而重建
      其經濟生活之必要。
四、綜上所述，本院綜合聲請人之清償能力，堪認聲請人客觀上
    對已屆清償期之債務有不能清償或難以清償之虞，又其所負
    無擔保或無優先權之債務未逾1,200萬元，且未經法院裁定
    開始清算程序或宣告破產，復無消債條例第46條各款所定駁
    回更生聲請之事由存在，則聲請人聲請更生，洵屬有據，應
    予准許。至聲請人於更生程序進行中，應說明其他財產是否
    一併納入更生方案，並提出足以為債權人會議可決或經法院
    認為公允之更生方案以供採擇。而司法事務官於進行本件更
    生程序、協助聲請人提出更生方案時，亦應依聲請人之薪資
    變化、社會常情及現實環境衡量聲請人之償債能力，並酌留
    其生活上應變所需費用，進而協助聲請人擬定允當之更生方
    案，始符消債條例重建債務人經濟生活之立法目的，附此敘
    明。。
五、依消債條例第11條第1項、第45條第1項、第16條第1項，裁
    定如主文。
中　　華　　民　　國　　111 　年　　7 　　月　　12　　日
              民事第一庭    法　　　官　許嘉仁
以上正本係照原本作成。
本裁定不得抗告。
中　　華　　民　　國　　111 　年　　7 　　月　　12　　日
                            書　記　官　曾靖雯